臺灣高等法院刑事裁定　　　　　　　　 100年度抗字第1483號
抗　告　人
即　被　告　楊振明
選任辯護人　簡長輝律師
上列抗告人因延長羈押案件，不服臺灣桃園地方法院中華民國
100年12月13日裁定（100年度重訴字第8號），提起抗告，本院
裁定如下：
    主  文
抗告駁回。
    理  由
一、原裁定意旨略以：本件抗告人即被告楊振明所涉販賣第二級
    毒品罪，業經原審法院定於民國100年12月20日宣判在案，
    雖原刑事訴訟法第101條第1項第2款之羈押原因，已因辯論
    終結而消滅，惟毒品危害防制條例第4條第2項販賣第二級毒
    品罪法定刑為無期徒刑或7年以上有期徒刑，屬最輕本刑為5
    年以上有期徒刑之罪，且被告前為警務人員，不思正職，於
    原審審理中亦自白其有經營賭博簽賭網站，而有大量金錢往
    來之犯罪事實，本案所涉犯販賣第二級毒品，依證人張嘉雄
    所證，係為被告私下與販毒集團中所稱製毒師傅之龔瑞隆碰
    面取得，進而交付予同案被告張嘉雄等人販賣等情，此有譯
    文在卷可參，衡諸被告所涉犯罪情節、被告資力、人脈、交
    往情形、家庭狀況，被告因涉犯上開重罪經起訴，顯見被告
    犯罪嫌疑重大，且並知悉該罪嫌之法定刑度非輕，則逃匿以
    規避審判程序進行及刑罰執行之可能性亦不排除，再參諸被
    告所涉販賣毒品情節，嚴重侵害司法警察執法之廉潔性，損
    害國家法益及國人對公務機關信任甚鉅，並助長毒品氾濫，
    損害社會安全及國人健康甚鉅，權衡國家刑事司法權之有效
    行使、國家秩序及公共利益、被告人身自由之私益及防禦權
    受限制之程度、為保全使訴訟程式得以順利進行或為保全證
    據或為保全對被告刑罰權之執行目的，俾能兼顧國家刑事追
    訴、刑罰權之順暢執行及人權保障，而對被告實施人身強制
    處分權等一切情事，認對被告維持羈押處分，尚屬適當、必
    要，合乎比例原則，並無違反大法官釋字第665號會議解釋
    意旨。從而原審認被告原羈押之原因仍然存在，且被告既無
    刑事訴訟法第114條各款事由存在，又無從以具保、責付或
    限制住居等侵害較小之手段確保審判或將來執行程序之順利
    進行，非予羈押，顯難進行審判或將來之執行，而有繼續羈
    押之必要，是被告應自100年12月16日起延長羈押2月等語。
二、本件抗告意旨略以：(一)原裁定理由中所言為保全證據之必要
    性已不存在，本案業於100年11月22日審理終結，被告庭訊
    時已就被起訴事實及相關事證表示意見，且相關證人均已到
    庭具結證述完畢，客觀已不存在被告勾串共犯或證人及隱匿
    證據之可能性。(二)羈押目的僅在保全被告及相關證據，原裁
    定所執「再參諸被告所涉販賣毒品情節，嚴重侵害司法警察
    執法之廉潔性，損害國家法益及國人對公務機關信任甚鉅，
    並助長毒品氾濫，損害社會安全及國人健康甚鉅，權衡國家
    刑事司法權之有效行使、國家秩序及公共利益、被告人身自
    由之私益及防禦權受限制之程度、、、、、認對被告維持羈
    押處分，尚屬適當云云」實與羈押之必要性存否無關。(三)以
    被告之具體情形而言，應非不得以限制住居、具保及其他必
    要處分方式替代，以確保日後審判及相關程序之實行。被告
    所涉雖係最輕本刑5年以上有期徒刑之罪，惟查被告就本案
    開始偵辦之初接獲警察機關通知後，即立刻主動到案說明，
    並無任何逃亡之意圖或行為，即被告未曾有逃亡之事實存在
    ；又被告高齡老父一向獨賴獨子即被告照顧，感情甚為緊密
    ，其父身體已有多種疾病纏身，亟須進行手術治療，然掛心
    企盼被告回家團聚而拖延未治療，如被告得交保，自當陪伴
    其父迅速就醫為要，往後亦須繼續照顧其父及與被告同住之
    女兒，被告實不致有逃亡意圖；況被告自認確無涉犯販賣第
    二級毒品之罪，日後必當配合程序爭取清白，被告亦有固定
    住所，亦無逃亡之虞；縱認被告仍有逃亡之可能存在，然在
    影響被告個人權利最小限度下，猶能確保審判進行之同一目
    的，依比例原則之要求，即應認羈押之必要不存在；查被告
    僅係基層員警，並無豐厚財力，在境外更無財產與事業，應
    可藉由限制住居、出境之方式，防止被告擅自離境，並對之
    課予高額保證金，以造成被告心理與經濟負擔，擔保日後被
    告配合程序進行，本件被告繼續長期羈押之必要性應已不存
    云云。
三、按被告有無繼續羈押之必要，應許由法院斟酌訴訟進行程度
    及其他一切情事而為認定（最高法院46年度台抗字第6號判
    例可參）。而關於羈押與否之審查，其目的僅在判斷有無實
    施羈押強制處分之必要，並非認定被告有無犯罪之實體審判
    程序，故關於羈押之要件，無須經嚴格證明，以經釋明得以
    自由證明為已足；至於被告是否成立犯罪，乃本案實體上應
    予判斷之問題。故被告有無羈押之必要，法院僅須審查被告
    犯罪嫌疑是否重大、有無羈押原因、以及有無賴羈押以保全
    偵審或執行之必要，由法院就具體個案情節予以斟酌決定，
    如就客觀情事觀察，法院許可羈押之裁定或延長羈押之裁定
    ，在目的與手段間之衡量並無明顯違反比例原則情形，即無
    違法或不當可言。司法院大法官釋字第665號就刑事訴訟法
    第101條第1項第3款規定之合憲解釋於理由中明載：「刑事
    訴訟法第101條第1項第3款規定之羈押，係因被告所犯為死
    刑、無期徒刑或最輕本刑為5年以上有期徒刑之罪者，其可
    預期判決之刑度既重，該被告為規避刑罰之執行而妨礙追訴
    、審判程序進行之可能性增加，國家刑罰權有難以實現之危
    險，該規定旨在確保訴訟程序順利進行，使國家刑罰權得以
    實現，以維持重大之社會秩序及增進重大之公共利益，其目
    的洵屬正當。又基於憲法保障人民身體自由之意旨，被告犯
    上開條款之罪嫌疑重大者，仍應有相當理由認為其有逃亡、
    湮滅、偽造、變造證據或勾串共犯或證人等之虞，法院斟酌
    命該被告具保、責付或限制住居等侵害較小之手段，均不足
    以確保追訴、審判或執行程序之順利進行，始符合該條款規
    定，非予羈押，顯難進行追訴、審判或執行之要件，此際羈
    押乃為維持刑事司法權有效行使之最後必要手段，於此範圍
    內，尚未逾越憲法第23條規定之比例原則，符合本院釋字第
    392號、第653號、第654號解釋意旨，與憲法第8條保障人民
    身體自由及第16條保障人民訴訟權之意旨，尚無違背」，可
    知其非宣告刑事訴訟法第101條第1項第3款之重罪羈押原因
    違憲，係要求附加考量被告除犯重罪之外，是否有相當理由
    認其有逃亡、湮滅、偽造、變造證據或勾串共犯或證人等之
    虞，依法條體系解釋，該等附加考量與單純考量同條第1項
    第1款、第2款之羈押原因仍有程度之不同，應予區別，否則
    不啻等同廢除同條第1項第3款之羈押原因。基此，伴同重罪
    羈押考量逃亡、湮滅、偽造、變造證據或勾串共犯或證人之
    虞，與單純考量有逃亡、湮滅、偽造、變造證據或勾串共犯
    或證人之虞之羈押原因，強度應有差異，即伴同重罪羈押考
    量之逃亡、湮滅、偽造、變造證據或勾串共犯或證人之虞，
    其理由強度未必足夠為單獨之羈押原因，然得以與重罪羈押
    之羈押原因互為相佐。
四、經查：本件原審經訊問被告楊振明後，認被告涉犯販賣第二
    級毒品犯行之犯罪嫌疑重大，所犯為最輕本刑5年以上有期
    徒刑之罪，且認被告有逃匿以規避審判程序進行及刑罰執行
    之可能性等情，認有繼續羈押之必要，裁定被告應自100年
    12 月16日起延長羈押2月，核與刑事訴訟法第101條第1項之
    規定相符，並無不當。按法院對被告執行之羈押，本質上係
    為使訴訟程序得以順利進行或為保全證據或為保全對被告刑
    罰執行之目的，而對被告所實施之剝奪人身自由之強制處分
    ，是對被告有無羈押之必要，當由法院以上述羈押之目的依
    職權為目的性之裁量。而所謂「羈押必要性」，係由法院就
    具體個案，依職權衡酌是否有非予羈押顯難保全證據或難以
    遂行訴訟程序者為依據，法院在不違背通常生活經驗之定則
    或論理法則時，依法自有審酌之權。本件原審經訊問被告後
    ，雖認被告原依刑事訴訟法第101條第1項第2款規定之羈押
    原因，已因辯論終結而消滅，惟被告所犯為毒品危害防制條
    例第4條第2項販賣第二級毒品罪法定刑為無期徒刑或7年以
    上有期徒刑，屬最輕本刑為5年以上有期徒刑之罪；再參酌
    被告前為警務人員，因涉犯上開重罪經起訴，顯見被告犯罪
    嫌疑重大，且知悉該罪嫌之法定刑度非輕並自白其有經營賭
    博簽賭網站而有大量金錢往來，及被告所涉犯罪情節、被告
    資力、人脈、交往情形、家庭狀況等情，認定不排除被告有
    逃匿以規避審判程序進行及刑罰執行之可能性，故有羈押之
    原因。再，關於羈押與否之審查，目的僅在判斷有無實施羈
    押強制處分之必要，並非認定被告有無犯罪之實體審判程序
    ，就羈押要件，本無須經嚴格證明，並以經釋明得以自由證
    明為已足。本案被告經檢察官以販賣第二級毒品罪提起公訴
    後，業經原審法院於100年12月20日以100年度重訴字第8號
    刑事判決判處應執行有期徒刑18年在案。茲被告犯罪嫌疑重
    大，所犯為最輕本刑5年以上有期徒刑之罪，符合刑事訴訟
    法第101條第1項第3款之規定，且衡諸被告因已受原審法院
    重刑之諭知，可預期被告逃匿以規避審判程序之進行及刑罰
    之執行之可能性甚高，而有逃亡之虞，若命被告具保、責付
    或限制住居等侵害較小之手段，均不足以確保審判或執行程
    序之順利進行，非予羈押，國家追訴及刑罰權即有難以實現
    之危險，足認仍有繼續羈押被告之必要。又參酌被告所涉犯
    罪情節重大，危害社會治安甚鉅，權衡國家刑事司法權之有
    效行使、社會秩序及公共利益、被告人身自由之私益及防禦
    權受限制之程度，認對被告維持羈押處分尚屬適當及必要，
    合乎比例原則。原審為確保將來審判程序之順利進行及刑罰
    權之執行，因認有羈押之必要而裁定延長羈押，經核並無違
    誤。抗告意旨質疑本件羈押必要性不存在云云，顯不足採而
    無理由，應予駁回。
據上論斷，應依刑事訴訟法第412條，裁定如主文。
中    華    民    國   100    年    12    月    29    日
                  刑事第十庭    審判長法  官  李麗玲
                                      法  官  陳明珠
                                      法  官  賴邦元
以上正本證明與原本無異。
不得再抗告。
                                      書記官  鄭信昱
中    華    民    國   100    年    12    月    30    日